臺灣高等法院臺中分院民事判決　九十一年度上易字第一六二號
　　　上　訴　人　甲○○
　　　被　上訴人　乙○○
右當事人間請求損害賠償事件，上訴人對於中華民國九十一年三月二十一日臺灣臺中
地方法院九十年度訴字第一六七五號第一審判決提起上訴，本院判決如左：
  　  主　    文
上訴駁回。
第二審訴訟費用由上訴人負擔。
    　事實及理由
壹、按訴之變更或追加，非經他造同意，不得為之。但擴張或減縮應受判決事項之聲
    明者，不在此限，民事訴訟法第四百六十三條、第四百四十六條第一項、第二百
    五十五條第一項第三款定有明文。本件上訴人於原審本起訴請求被上訴人應給付
    新台幣（下同）五十七萬五千五百元，及其法定遲延利息；嗣於本院審理中，變
    更其聲明為被上訴人應給付上訴人二十五萬五千五百九十六元，及其法定遲延利
    息，核屬減縮應受判決事項之聲明，依法無庸得被上訴人之同意即得為之，合先
    敘明。
貳、上訴人起訴主張：被上訴人於民國八十八年六月四日下午八時十五分許，駕駛車
    牌號碼Ｒ６－７７８１號自用小客車，沿台中市○○路，由民族路往民生路方向
    行駛，途經五權路與民權路之交岔路口準備右轉時，本應注意車前狀況及兩車併
    行之間隔，隨時採取必要之安全措施；且行至有號誌之交岔路口，遇有前行或轉
    彎之車道交通擁擠時，應在路口停止線前暫停，不得逕行駛入交岔路口內，致號
    誌轉換後仍未能通過，而妨礙其他車輛通行。而現場視野廣闊，依當時情形，又
    無不能注意之情形，竟疏於注意，於轉換綠燈為右轉燈之際，仍貿然行駛並右轉
    ，適上訴人騎乘車牌號碼ＶＯＩ－２６２號機車，亦沿五權路由民族路往民生路
    方向直行，因閃避不及而撞擊被上訴人所駕駛汽車之右前輪葉部分，致上訴人因
    而受有頭部外傷，併臉、四肢多處擦傷等傷害。案經臺灣台中地方法院檢察署檢
    察官對被上訴人以過失傷害罪嫌提起公訴（八十九年度調偵字第一二０號），嗣
    雖經原審刑事庭以八十九年度交易字第一八二號、及鈞院以八十九年度交上易字
    第一七六八號判決被上訴人無罪確定。惟刑事判決所認定之事實，非當然有拘束
    民事訴訟判決之效力，本件刑事部分以證人即聲稱於第一時間在現場處理之警員
    黃朝新不實證言，採為認事用法之基礎，此刑事判決自屬違誤，其認定被上訴人
    於本件交通事故並無過失云云，並不可採。爰仍依侵權行為損害賠償之規定，請
    求被上訴人給付上訴人之醫藥費用五千五百九十六元、臉部及四肢整形美容費用
    五萬元、與精神慰撫金五萬元。另上訴人因本件汽車交通事故，致顏面受損壞遺
    存不規則線狀痕，計約五．五公分，依「強制汽車責任保險給付標準」及其附表
    規定，顏面部有五公分以上之不規則線狀痕，係符合「顯著醜形」之給付範圍，
    又其規定女性按第八等級給付，即其給付標準為四十二萬元，此部分不論被上訴
    人有無過失，均應依強制汽車責任保險法第五條負賠償責任，上訴人爰就此部分
    請求被上訴人應賠償十五萬元。綜此，被上訴人合計應賠償上訴人二十五萬五千
    五百九十六元等語。原審為上訴人敗訴之判決，上訴人不服提起本件上訴，於本
    院聲明，求為判決：(一)原判決廢棄。(二)被上訴人應給付上訴人二十五萬五千五百
    九十六元，及自起訴狀繕本送達之翌日即九十年六月八日起至清償日止，按週年
    利率百分之五計算之利息。
參、被上訴人則以：本件車牌號碼ＶＯＩ－２６２之機車應係由無駕駛執照之訴外人
    即上訴人之同學鮑號方所騎乘，上訴人為其搭載而坐於後座，上訴人並非該機車
    之駕駛人。又當時被上訴人駕車由五權路右轉民權路，而上訴人所乘機車行駛之
    五權路直行方向係紅燈，五權路右轉民權路之號誌燈則始終係綠燈，且被上訴人
    駕駛之汽車係右前輪葉部分，而非車前方有擦撞痕跡，是本件交通事故係肇因於
    鮑號方騎乘搭載上訴人之機車，違反號誌指示，闖紅燈進入路口，不及閃避而擦
    撞遵行號誌之被上訴人所駕駛汽車之右前輪葉部分，應由鮑號方負全部過失責任
    ，被上訴人並無過失，依法即無損害賠償責任可言。且被上訴人被訴過失傷害部
    分，經採擷目擊證人即警員黃朝新之證言，而由刑事庭判決被上訴人無罪確定，
    益證被上訴人就本件車禍事故之發生實無過失等語，資為抗辯。被上訴人於本院
    聲明，求為判決駁回上訴。
肆、本件上訴人主張被上訴人於八十八年六月四日下午八時十五分許，駕駛車牌號碼
    Ｒ６－７７８１號自用小客車，沿台中市○○路，由民族路往民生路方向行駛，
    途經五權路與民權路之交岔路口準備右轉時，與亦沿五權路由民族路往民生路方
    向直行，車牌號碼ＶＯＩ－２６２號機車相互撞擊，致機車上之上訴人因而受有
    頭部外傷，併臉、四肢多處擦傷之傷害等情，業據上訴人提出診斷證明書二紙、
    及上訴人受傷之照片四幀為證，且為被上訴人所不爭，並有道路交通事故調查報
    告表、及現場照片附於台灣台中地方法院檢察署八十八年度偵字第二二八四四號
    偵查卷內可佐，堪信上訴人此部分主張為真實。惟上訴人主張系爭交通事故係因
    被上訴人之過失駕駛行為而肇致，依法應負侵權行為損害賠償責任一節，則為被
    上訴人所否認，並以前揭情詞置辯，則本件應予審究者厥為系爭交通事故之責任
    歸屬為何？經查：
一、上訴人固稱前開機車係由其本人所騎乘等語，証人即現場處理警員鐘美能雖於本
    件刑事部分偵查中證述：上訴人向其陳述肇事經過，稱機車係其騎乘等語，嗣又
    於原審刑事審理時到庭結証稱：「我到現場時機車騎士已送醫，我到醫院問說是
    甲○○騎車的」等語，惟據現場目擊證人即民權派出所警員黃朝新於原審刑事庭
    則結證稱：「車禍發生時，正欲處理另一件車禍事故，我停在民權路上等紅燈左
    轉五權路，是第一部車，見本件車禍發生，即將車停放路邊，並通知值班台呼叫
    交通隊即救護車，且下車協助處理，甲○○當時被壓在機車後面，我將她扶起來
    ，我看到的是男的載女的，且將機車扶起時，男的在旁幫忙，我問該男的有無駕
    照，他未回答，且我當時登記處理車禍事故之駕駛人是鮑號方」等語甚詳，並有
    台中市警察局第一分局民權派出所交通事故處理登記簿一份附卷可證，並經原審
    調閱該案卷查明屬實，証人鐘美能雖於上開偵審中証稱係上訴人騎乘機車云云，
    惟其証言係依據上訴人之陳述而記載，並非其直接目擊所載，自應以現場目擊者
    即警員黃朝新之證詞為真實，上訴人並未能舉證證明其確為該機車之駕駛人之事
    實，故其主張系爭機車為其所騎乘云云，即非可採。
二、按汽車行駛至交岔路口，其行進、轉彎、應遵守燈光號誌。道路交通安全規則第
    一百零二條第一款定有明文。又汽車駕駛人依規定遵守交通規則行車時，得信賴
    其他汽車駕駛人亦能遵守交通規則，故關於他人違規行為所導致之危險，僅就可
    預見，且有充足時間可採取適當之措施以避免結果之發生時，負其責任，對於他
    人突發不可知之違規行為，如本身並無任何過失，並無防止之義務，即有信賴原
    則之適用。查本件機車係沿五權路由民族路往民生路方向直行，而被上訴人駕駛
    自用小客車係沿五權路與上訴人同向行駛，途經五權路與民權路交岔路口，準備
    右轉時，與上訴人直行之機車發生擦撞，致上訴人受有如上之傷勢，而被上訴人
    所駕駛汽車之右前輪葉部分受損等情，為兩造所不爭執，證人黃朝新於原審一致
    結証稱：「八十八年六月四日我當備勤勤務，當時一個人開車處理一件糾紛在五
    權路中港路口，從民權路轉五權路方向要左轉五權路，經過十字路口剛好紅燈我
    停在內線車道，有看左方來車。就看到他們發生車禍，‧‧‧，當時我在的現場
    ，五權路上號誌變化可以看到」、及「當時我停在路口時我看到我右邊的五權路
    上有兩三輛車右轉民權路，當時沒有直行車，同向民權路單行道上沒有任何車子
    ，當時五權路上我看到是紅燈右轉，再變為紅燈左右轉，最後變為紅燈，我的車
    道是變為綠燈，我就左轉去處理車禍，當時原告（上訴人）被機車壓在下面。我
    看的是左邊五權路上的號誌。那個方向右轉燈都一直亮著，包括紅燈亮著時也一
    樣」等語（見原審卷第七十四、九十四頁），又於本院刑事庭証稱：「當時我要
    去處理另一件車禍，看到當時小客車要右轉，機車才撞到小客車，小客車右轉是
    對的，即合乎交通規則的，我當時在等紅燈左轉，所以會注意旁邊一切情形等語
    （見本院刑事卷第三十八、三十九頁）甚詳，按證人黃朝新於事故發生當時，適
    將車輛停於民權路口等待紅燈，且係第一部車，已據其陳明屬實，且就偵查中經
    檢察官諭知其繪製事故發生時其所在位置圖（見偵查卷第二○頁臺中市○○○道
    路交通事故調查報告表）所示，證人黃朝新紅燈停車之位置適於肇事路口，視野
    及於左方肇事之現場，又證人黃朝新為民權派出所之警員，且為目擊之警員，其
    與兩造均不相讖，自無偏袒一造之理，其証言應可採信，核與被上訴人所辯其係
    遵行號誌行駛，見前方係紅燈，且左、右轉方向燈亮，其始慢慢右轉等情相符。
    又由五權路右轉民權路之燈號始終保持綠燈，且由證人黃朝新所在相同位置向左
    目擊時，五權路口往中港路方向號誌燈可清楚辨識等情，亦據原審於九十年十二
    月五日至現場勘驗屬實，製有勘驗筆錄一份附於原審卷內可佐。綜合證人黃朝新
    之證述、雙方車輛相互撞擊之位置與原審於現場勘驗結果可知，由五權路右轉民
    權路行駛，因右轉燈恆為綠燈，鮑號方所騎乘之機車未等候直行綠燈亮時再通行
    ，違反號誌闖紅燈進入路口，始擦撞正右轉行駛之被上訴人所駕駛之自用小客車
    ，應為本件事故發生之原因。被上訴人既係遵守交通號誌右轉行駛，合理信賴其
    他駕駛人亦必遵守交通規則而為駕駛行為，即無過失可言。上訴人於本院復聲請
    訊問證人黃朝新，並命其提出處理另件車禍之資料，因證人黃朝新已於警訊、刑
    事偵審及原審均到庭敘述當時狀況綦詳，其處理另件車禍之資料與本件亦無關聯
    性，上訴人所請，殊無必要，附此說明。
三、按侵權行為所發生之損害賠償請求權，以有故意或過失不法侵害他人之權利為其
    成立要件，此觀民法第一百八十四條之規定自明。若其行為並無故意或過失，或
    其行為與損害之間無相當因果關係者，均無令負侵權行為損害賠償責任之可言。
    歸結上情，本件車禍事故係肇因於訴外人鮑號方駕駛機車違反號誌指示進入路口
    所致，被上訴人就本件車禍事故之發生並無故意或過失可言，上訴人本於侵權行
    為法則，主張被上訴人應賠償其醫療、整型之增加生活需要費用與精神慰撫金，
    於法即乏所據。
伍、另按因汽車交通事故致受害人體傷、殘廢或死亡者，加害人不論有無過失，在相
    當於本法規定之保險金額範圍內，受害人均得請求保險賠償給付。強制汽車責任
    保險法第五條定有明文。惟此規定係受害人所得請求之保險賠償給付，係受害人
    依強制汽車責任保險契約向保險人請求保險給付之法律依據，並非受害人請求民
    事損害賠償之法律依據，民事賠償責任仍應符合民法規定故意或過失之有責要件
    ，始得向對方請求，上訴人主張其因本件車禍，致顏面受損壞遺存不規則線狀痕
    ，符合殘廢給付標準表所列「顯著醜形」之給付範圍，而依上開規定，請求被上
    訴人應賠償云云，即有未合。
陸、從而，上訴人依侵權行為法律關係及上開強制汽車責任保險法之規定，請求被上
    訴人給付二十五萬五千五百元，及自起訴狀繕本送達翌日起至清償日止，按週年
    利率百分之五計算之利息，為無理由，應予駁回，其假執行之聲請亦失所依附，
    應併予駁回。原審為上訴人敗訴之判決及駁回其假執行之聲請，核無不合。上訴
    論旨指摘原判決不當，求予廢棄改判，為無理由，應予駁回。
柒、本案事證已臻明確，兩造其餘攻擊防禦方法及舉證，核與判決無影響，爰不另一
    一論述，併此敘明。
捌、據上論結，本件上訴為無理由，依民事訴訟法第四百四十九條第一項、第七十八
    條，判決如主文。
中　　　華　　　民　　　國　　九十一　　年　　　十　　　月　　二十九　　日
~B1民事第四庭審判長法　官　黃斐君
~B2　　　　　　　　法　官　陳蘇宗
~B3　　　　　　　　法　官　張浴美
右為正本係照原本作成。
不得上訴。
~B　　　　　　　  書記官　謝雅惠
中　　　華　　　民　　　國　　九十一　　年　　　十　　　月　　 三十　　 日
                                                                        Ｈ
